臺灣臺中地方法院刑事判決　　　　　　　　　　　　　九十一年度自字第三０四號
　　自　訴　人　甲○○
　　即反訴被告
　　被　　　告　乙○○
　　即　反訴人
右列被告因傷害案件，經自訴人提起自訴暨被告提起反訴，本院判決如左：
    主  文
乙○○傷害人之身體，處拘役參拾日，如易科罰金，以參佰元折算壹日。
甲○○傷害人之身體，處拘役參拾日，如易科罰金，以參佰元折算壹日。
    事  實
一、甲○○於民國（下同）九十一年四月十二日十五時三十分許，因所得稅申報事宜
    打電話至丙○○位於臺中市○○街三十號六樓之一住處，欲找尋丙○○洽談，適
    丙○○正午睡中，而為丙○○所僱請之看護乙○○所接聽，甲○○與乙○○二人
    在電話交談中因是否叫醒丙○○問題發生爭執，甲○○於掛斷電話後立即上樓至
    丙○○住處按電鈴，經乙○○開門讓甲○○進屋後，甲○○即進入丙○○房間並
    將房門鎖上。旋乙○○敲丙○○房門，適丙○○起身至房門開門之際，甲○○隨
    即起身至門口用雙手將乙○○推出房門外，乙○○憤而推擠甲○○，並基於普通
    傷害之犯意，咬傷甲○○手臂，而甲○○亦基於普通傷害之犯意，轉而用手推擠
    乙○○頸部，雙方扭打並因此跌倒，終致甲○○受有右上臂內後側瘀傷七公分Ｘ
    五‧八公分、右膝瘀腫二‧五公分Ｘ一‧五公分、左大腿前外側擦傷一‧六公分
    Ｘ０‧五公分、左手腕紅斑二公分Ｘ０‧二公分及二公分Ｘ０‧一公分、左手臂
    擦傷０‧六公分Ｘ０‧二公分及０‧二公分Ｘ０‧二公分與０‧二公分Ｘ０‧一
    公分，及下腹部挫傷等傷害，乙○○則受有前額瘀傷二公分Ｘ一公分、右頸部抓
    傷二公分Ｘ一公分、右肩挫傷二公分Ｘ一公分、右大腿瘀傷二公分Ｘ一公分等傷
    害。
二、案經甲○○提起自訴後，乙○○提起反訴。
    理  由
壹、本訴部分：
一、訊據被告乙○○矢口否認有何傷害自訴人甲○○之犯行，辯稱：當天下午三點多
    ，自訴人打電話要找伊雇主丙○○，伊跟自訴人說雇主在睡午覺，自訴人就在電
話中與伊發生口角爭執，然後自訴人就跑到六樓，跑到伊雇主房間將門鎖住，伊
    就去敲門，要叫伊雇主喝牛奶，自訴人就用手將伊推出房外，自訴人用手掐住伊
    脖子，伊才咬自訴人，伊是正當防衛云云。
二、按正當防衛必須對於現在不法之侵害始得為之，侵害業已過去，即無正當防衛可
    言。至彼此互毆，又必以一方初無傷人之行為，因排除對方不法之侵害而加以還
    擊，始得以正當防衛論。故侵害已過去後之報復行為，與無從分別何方為不法侵
    害之互毆行為，均不得主張防衛權；又衡之一般社會經驗法則互毆係屬多數動作
    構成單純一罪而互為攻擊之傷害行為，縱令一方先行出手，而還擊一方在客觀上
    苟非單純僅對於現在不法之侵害為必要排除之反擊行為，因其本即有傷害之犯意
    存在，則對其互為攻擊之還手反擊行為，自無主張防衛權之餘地，最高法院分別
    著有三十年度上字第一○四○號、八十六年度台上字第二四八○號判例及八十四
    年度台非字第二○八號判決可資參照。
三、經查：右揭被告傷害自訴人之事實，業據自訴人指訴綦詳，並經證人丙○○於本
    院審理時證稱：「（今年『指九十一年』四月十二日，你住處發生爭吵之情形？
    ）自訴人按電鈴，被告開門，二人說什麼我不清楚，自訴人到我房間，將房門鎖
    起來，被告敲門，我就慢慢爬起來開門，自訴人坐在我床邊，被告到門口，自訴
    人也起身到門口，我看到她們一人拉一邊，我不知道是誰先拉的，有聽到自訴人
    講要被告離開」、「（被告脖子有無被抓？）我沒有看到。她們是到別的房間打
    ，我有聽到碰的很大聲，好像有人跌倒。後來又看到她們出來別的房間打，後來
    我聽到被告說，我是主人，怎麼來我家打人」、「（何故爭吵？）好像是自訴人
    來我家談報稅的事情，但我沒有用過，為何爭吵我也不知道。我人不舒服，先前
    在電話中，自訴人有打給被告，被告說我在睡覺，不要吵我，自訴人覺得什麼時
    候了，我還在睡覺」、「（誰先動手？）我不知道，我沒有看到，我只有聽到很
    大聲，她們打到跌倒，我也不敢過去處理，就叫管理員上來，上來時，已經打完
    了」等語（見本院九十一年九月十二日審判筆錄），核與自訴人陳稱：渠等在打
    的過程中，丙○○有要大樓的警衛柯先生上來處理，他上來時候渠等已打完了等
    語相符（見本院九十一年五月六日訊問筆錄），亦經被告於本院審理中所直承（
    見本院九十一年九月十二日審判筆錄），被告雖供稱係遭自訴人先行出手毆打，
    惟此為自訴人所否認，而證人丙○○復未目睹究係何人先行動手打人，因而查無
    積極證據足資判別被告於當時是否係因遭受現在不法之侵害始毆打自訴人。且苟
    被告僅係單純基於防衛之意思而咬自訴人，則自訴人當不致受有如前開事實欄所
    示遍及四肢及下腹部之傷害，亦徵被告顯非基於防衛之意思而攻擊自訴人。從而
    ，被告前開主張正當防衛之辯解，尚不足採。本件應係自訴人及被告間互毆所致
    。此外，自訴人受有如事實欄所載傷勢，亦有行政院衛生署臺中醫院九十一年四
    月十二日及十三日所開立之診斷證明書各一紙附卷可稽。綜上，被告與自訴人二
    人既係互毆，即係以相互傷害之犯意實施傷害行為，與基於正當防衛之意思而為
    防衛之行為有間，尚難認被告此部份傷害行為具有阻卻違法之事由。本件事證明
    確，被告普通傷害之犯行洵堪認定。
四、核被告所為，係犯刑法第二百七十七條第一項之傷害罪。爰審酌被告犯罪之動機
    、目的、手段、犯罪所生之危害、自訴人所受之傷勢及其犯罪後之態度等一切情
    狀，量處如主文所示之刑，並諭知易科罰金之折算標準。
貳、反訴部分：
一、訊據反訴被告甲○○矢口否認傷害反訴人乙○○之犯行，辯稱：伊未打乙○○，
    是因為乙○○咬伊，伊推她，她前額才去撞到，至乙○○的頸部受傷亦是她自己
    弄的云云。然查：右揭反訴被告傷害反訴人之事實，業據反訴人指訴綦詳。反訴
    人受有如事實欄所載傷勢，亦有林森醫院九十一年四月十三日開立之診斷證明書
    一紙附卷可參，及經本院向林森醫院函詢結果，亦覆稱「患者（即反訴人）於九
    十一年四月十三日早上八點四十五分到院，當時因前額擦傷、右肩及右頸擦挫傷
    來院門診治療，予以傷口換藥處置」等語，有該醫院九十一年九月二十三日林醫
    字第二三二八號函在卷可按。苟反訴被告僅係單純因遭反訴人咬傷而推反訴人，
    反訴人受傷之部分當不致遍及前額、頸部、肩部及大腿。而反訴被告係與反訴人
    互毆等情，亦據證人丙○○於本院供述在卷，已如前述。反訴被告當有傷害反訴
    人之事實，應可認定。綜上所述，反訴被告亦有傷害反訴人，反訴被告所辯無非
    卸飾之詞，不足採信。本件反訴部分亦事證明確，反訴被告普通傷害之犯行亦堪
    認定。
二、核反訴被告所為，係犯刑法第二百七十七條第一項之傷害罪。爰審酌反訴被告犯
    罪之動機、目的、手段、反訴人所受之傷勢及其犯罪後之態度等一切情狀，量處
    如主文所示之刑，並諭知易科罰金之折算標準。
據上論斷，應依刑事訴訟法第三百四十三條、第三百三十九條、第二百九十九條第一
項前段，刑法第二百七十七條第一項、第四十一條第一項前段，罰金罰鍰提高標準條
例第一條前段、第二條，判決如主文。
中      華      民      國    九十一    年      十      月    三十一    日
                              臺灣臺中地方法院刑事第四庭
                                  審判長法  官  鄭  文  祺
                                        法  官  羅  智  文
                                        法  官  賴  妙  雲
右正本證明與原本無異。
如不服本判決，應於送達後十日內向本院提出上訴狀 （須附繕本） ，上訴於台灣高等
法院台中分院。
                                        書記官
中      華      民      國    九十一    年      十      月    三十一    日
附錄本案論罪科刑法條全文：
刑法第二百七十七條：
傷害人之身體或健康者，處三年以下有期徒刑、拘役或一千元以下罰金。
犯前項之罪因而致人於死者，處無期徒刑或七年以上有期徒刑；致重傷者，處三年以
上十年以下有期徒刑。
